【裁判字號】    89,易,2557
【裁判日期】    890907
【裁判案由】    違反著作權法
【裁判全文】
臺灣高雄地方法院刑事判決`八十九年度易字第二五五七號
    公  訴  人  臺灣高雄地方法院檢察署檢察官
    被      告  丙○○
右列被告因違反著作權法案件，經檢察官提起公訴（八十九年度偵字第九二０八、第
一０六三八號），本院判決如左：
    主  文
丙○○連續擅自以出租方法侵害他人之著作財產權，處有期徒刑月，如易科罰金，
以佰元折算壹日。扣案如附表所示之盜版電影光碟片貳拾參片及剪報參份，均沒收
。
    事  實
一、丙○○係位於高雄市○○區○○路一０六號「電影王店」之負責人，明知如附表
    所示之數位影音光碟片及影音光碟片，均係未經著作財產權人美商時代華納娛樂
    公司（以下簡稱華納公司）、美商二十世紀福斯影片股份有限公司（以下簡稱福
    斯公司）、美商哥倫比亞影片股份有限公司（以下簡稱哥倫比亞公司）、美商迪
    士尼企業股份有限公司（以下簡稱迪士尼公司）、美商派拉蒙影片股份有限公司
 （以下簡稱派拉蒙公司）、美商三星影片股份有限公司（以下簡稱三星公司）、
    美商聯美股份有限公司（以下簡稱聯美公司）等之同意擅自重製之侵害著作權之
    物，竟基於營利之概括犯意，於民國八十九年二月間某日，未經上開公司之同意
    或授權，以每片新台幣（下同）一百元價格，向姓名年籍不詳綽號「阿明」之人
    販入後，擺放在櫃檯抽屜內，再以每片六十元之代價，擅自出租予不特定之顧客
    多次，以此方法侵害上開公司之著作財產權。嗣於同年四月二十一日十六時十分
    許，丙○○所僱用不知情之曾安信在上址看店時，為警查獲，並扣得丙○○所有
    供出租所用之如附表所示電影光碟片二十三片及剪報三紙。
二、案經華納公司、福斯公司、哥倫比亞公司、迪士尼公司、派拉蒙公司、三星公司
    、聯美公司訴請內政部警政署保安警察第二總隊第五大隊第一中隊移送臺灣高雄
    地方法院檢察署檢察官及上開公司具狀訴請台灣高雄地方法院檢察署官偵查起訴
    。
    理  由
一、訊據被告丙○○固不諱言於上開時地，在櫃檯抽屜查獲如附表所示之盜版電影光
    碟片一節，惟矢口否認上開犯行，辯稱：上開電影光碟片是買來自己要看的，以
    作為以後進片之依據，並沒有出租云云，惟查：
（一）右揭犯罪事實，業據被告於警訊供承甚詳，核與告訴代理人甲○○於警、偵訊
      及本院審理中指訴相符，復有扣案如附表所示之電影光碟片二十三片，及在被
      告店內查獲以螢光筆標示片名之電影版剪報三紙扣案可佐，被告固辯稱之前在
      警局中承認，係因作筆錄之警員告訴伊這種行為不嚴重，叫伊承認沒有關係云
      云，惟此為證人即當初為被告製作筆錄之警員乙○○、林俊輝所否認，且被告
      身為電影光碟片之業者，教育程度又為五專畢業，並年屆三十，依其經驗及智
      識，對於出租盜版電影光碟片係觸犯著作權法一事，自知之甚稔，豈有警員要
      求其承認，即率爾承認之理，是其上開所辯，衡與常情有違，顯難採信。
（二）又查，扣案如附表所示之電影光碟片，大部分在店內櫃檯抽屜內查扣，且有幾
      片係在櫃檯上面扣到，另電影版剪報亦係在櫃檯上面查到等情，業據證人乙○
      ○於本院證述在卷，衡情，倘扣案光碟片均係被告購入供己觀賞，豈有均擺放
      營業場所內，且部分光碟片更且放置在櫃檯上面之理；再者，扣案如附表所示
      之「綠色奇蹟」、「西雅圖夜未眠」、「法網邊緣」、「觸電之旅」、「洛杉
      磯大逃亡」光碟片之封盒上均貼有編號，此業經台灣高雄地方法院檢察署檢察
      官勘驗屬實，製有勘驗筆錄一紙在卷可稽，按諸常理，倘該光碟片非供出租，
      而供被告自己觀賞，其何須大費周章貼上編號，此顯與常情有悖；又查，審諸
      查扣之電影版剪報三張，其上與本件扣案光碟片名稱相同之電影片名，均以螢
      光筆標示，且迭有重覆，例如其中「綠色奇蹟」、「奪寶大作戰」，在不同之
      電影院均有放映，即以螢光筆重覆標示，分別有十三次、七次、三次之多，而
      且被告不否認此為其所標示，僅辯稱剪報上以螢光筆標示，係表示該片伊已看
      過，且以後欲買進該光碟片云云，惟查果其所言非虛，為何須在不同電影院之
      廣告版上重覆標示，而且被告所標示之電影，均屬強檔片，根本無須先行觀賞
      ，即知必為顧客所喜愛；再者，該剪報又係擺放在櫃檯上方，為警查扣，已如
      前述，徵諸常理，倘係個人剪報，豈有放置該處之理，顯見該剪報係被告用以
      向顧客宣傳該店擁有各大電影院上映中之熱門強片，供顧客承租參考之用。綜
      上以觀，本件扣案如附表所示之電影光碟片確係被告放置店內出租之用，並以
      剪報作為宣傳，彰彰明甚。
（三）縱上所述，被告上開所辯，均係諉卸之詞，不足採信，本件事證明確，被告之
      犯行應堪認定。
二、核被告所為，係犯著作權法第九十二條之擅自以出租侵害他人之著作財產權罪。
    又按著作權法第八十七條第二款所謂「明知為侵害著作權之物，意圖散布而陳列
    」者，固包括意圖出租而陳列，但未及出租即被查獲之情形，故倘有該情形，應
    依著作權第九十三條第三款規定處罰。惟倘已出租，則應依著作權法第九十二條
    規定處罰，是公訴人認本件違反著作權法第八十七條第二款規定，應依同法第九
    十三條規定處罰，容有誤會，附此敘明。又被告先後多次出租行為，時間緊接，
    所犯罪名相同，顯係基於概括之犯意為之，為連續犯，應依刑法第五十六條規定
    ，以一罪論，起訴書漏未敘及，亦有未洽，附此敘明。爰審酌被告為一己私利，
    不知對他人之智慧財產權予以尊重看待，違反國際上普遍強調保護智慧財產權以
    期發揚人類精神創作之潮流，固應予重罰，惟顧及被告並無任何前科，此有臺灣
    高雄地方法院檢察署刑案資料查註紀錄表一紙可參，僅因一時貪圖小利而誤罹刑
    章，素行尚稱良好，出租時間非長，所得無多，對告訴人所造成之損害應屬非鉅
    ，情節尚非重大等一切情狀，量處如主文所示之刑，量處如主文所示之刑，並諭
    知易科罰金之折算標準，以資懲儆。扣案如附表所示之電影光碟片二十三片及剪
    報三份，為被告所有，業經其陳明在卷，且為供本件犯罪所用之物，爰均依刑法
    第三十八條第一項第二款規定，宣告沒收。
據上論斷，應依刑事訴訟法第二百九十九條第一項前段，著作權法第九十二條，刑法
第十一條前段、第五十六條、第四十一條、第三十八條第一項第二款，罰金罰鍰提高
標準條例第二條，判決如主文。
本案經檢察官郭武義到庭執行職務。
中      華      民      國      八十九      年      九    月      七    日
                                    臺灣高雄地方法院刑事第七庭
                                        法  官    李  璧  君
右正本證明與原本無異。
如不服本判決，應於判決送達後十日內，向本院提出上訴狀。
                                        書記官    李  忠  霖
中      華      民      國      八十九      年      九    月    十一    日
附錄本件論罪科刑法條全文：
著作權法第九十二條：
擅自以公開口述、公開播送、公開上映、公開演出、公開展示、改作、出租或其他方
法侵害他人之著作財產權者，處三年以下有期徒刑，得併科新臺幣十五萬元以下罰金
。
附表：
┌──┬──────────────────┬──┬───────┐
│編號│  被侵害視聽著名稱                  │數量│  著作財產權人│
├──┼──────────────────┼──┼───────┤
│一  │  綠色奇蹟（The Green Mile）        │三  │  華納公司    │
├──┼──────────────────┼──┼───────┤
│二  │  奪寶大作戰（THree Kings）         │二  │  同右        │
├──┼──────────────────┼──┼───────┤
│三  │  安娜與國王（Anna and the King）   │二  │  福斯公司    │
├──┼──────────────────┼──┼───────┤
│四  │  海灘（The Beach）                 │四  │  同右        │
├──┼──────────────────┼──┼───────┤
│五  │  玩具總動員2（Toy Story 2）        │二  │  迪士尼公司  │
├──┼──────────────────┼──┼───────┤
│六  │  法網邊緣（A Civil Action）        │一  │  同右     │
├──┼──────────────────┼──┼───────┤
│七  │  盧貝松之聖女貞德（The Story of    │二  │  哥倫比亞公司│
│    │  Joan of Arc）                     │    │              │
├──┼──────────────────┼──┼───────┤
│八  │ 一家之屬（Stuart Littie）          │二  │  同右        │
├──┼──────────────────┴──┼───────┤
│九  │ 西雅圖夜未眠（Sleepless In Seattle） 二  │  三星公司    │
├──┼──────────────────┼──┼───────┤
│十  │ 縱橫天下００七（The World is not En│二  │  聯美公司    │
├──┼──────────────────┼──┼───────┤
│十一│ 洛衫機大逃亡（Escape From L.A）    │一  │  派拉蒙公司  │
│    │ ough）                             │    │              │
└──┴──────────────────┴──┴───────┘


司法院資訊處製作；財團法人民間司法改革基金會備份。
